【裁判字號】    95,國簡上,3
【裁判日期】    951211
【裁判案由】    國家賠償
【裁判全文】
臺灣臺北地方法院民事判決             95年度國簡上字第3號
上  訴  人  乙○○
訴訟代理人  戊○○
被  上訴人  國防部
法定代理人  丙  ○
訴訟代理人  丁○○
被  上訴人  國防部後備司令部
法定代理人  甲○○
訴訟代理人  己○○
            王啟桓
上列當事人間國家賠償事件，上訴人對於中華民國95年6月2日本
院臺北簡易庭95年度北國簡字第1號第一審簡易判決提起上訴，
本院判決如下：
    主  文
上訴駁回。
第二審訴訟費用由上訴人負擔。
    事實及理由
一、上訴人起訴主張：其袓父吳永芳於民國（下同）42年7月16
    日於東山島作戰陣亡，國防部頒發戰士授田憑據，依嗣後戰
    士授田憑據處理條例第3條規定，補償每一個基數為新臺幣
    （下同）5萬元，陣亡或公亡戰士之家屬，給與最高10個基
    數之補償金，上訴人係吳永芳之家屬，自得領取A類10個基
    數之補償金，詎被告國防部之下屬單位即國防部後備司令部
    （下稱後備司令部）竟核定為低等級S類「其他」，以1個基
    數之補償金補償。經上訴人請求後，後備司令部於92年8月
    12 日函告並無違誤拒絕賠償。為此，爰依國家賠償法第9條
    第4項規定提起本訴，請求被上訴人連帶賠償一次1/ 3之撫
    卹金166,667元及慰撫金5萬元，合計216,667元等語。並聲
    明：(1)被上訴人應連帶給付上訴人216,667元；(2)願供擔保
    請准宣告假執行。原審判決上訴人之訴及其假執行之聲請均
    駁回，上訴人提起上訴到院，並聲明：(一)原判決廢棄；(二)被
    上訴人應連帶給付上訴人216, 667元。
二、被上訴人國防部則辯以：其非屬賠償義務機關，戰士授田憑
    據處理條例施行細則第4條、第15條規定，有關發土放戰士
    授田憑據補償金之受理申請及核定機關，已明定為聯合後勤
    司令部，其非賠償義務機關，自無賠償任可言，是上訴人請
    求並無理由等語。並聲明：上訴駁回。
三、被上訴人國防部後備司令部則以：原國防部聯合後勤司令部
    留守業務署業於95年1月1日因組織調整移編至國防部後備司
    令部，而原國防部聯合後勤司令部留守業務署於87年8月10
    日，依戰士授憑據條例施行細則第32條規定，由現居大陸遺
    族領取補償金，領取1個基數即5萬元補償金，完全適法，並
    無不法侵害上訴人權利，上訴人請求賠償，顯無理由。又縱
    認上訴人有權請求，惟上訴人應自87年8月14日即得為請求
    ，從而迄至89年8月13日亦已罹於2年時效規定，其迄至所為
    請求，自無理由等語，資為抗辯。並聲明：上訴駁回。
四、惟按當事人不得就已起訴之事件，在訴訟繫屬中，更行起訴
    。民事訴訟法第253條定有明文。而前後兩訴是否係屬於同
    一事件，則應依(1)前後兩訴之當事人是否相同；(2)前後兩訴
    之訴訟標的是否相同；(3)前後兩訴之聲明，是否相同、相反
    或可以代用等三個因素決定之。經查，本件上訴人前於本院
    94年度國更(一)字第1號國家賠償事件中，以其祖父吳永芳於
    42年7月16日作戰死亡，而聯合後勤司令部留守業務署核定
    之撫卹金額偏低，委任戊○○君依國家賠償法第9條第4項規
    定請求被告國防部（嗣並追加國防部後備司令部為被告）國
    家賠償，聲明求為判決被告賠償一次撫卹金1,390,125元及
    慰撫金15萬元（現正繫屬於臺灣高等法院95年度上國字第12
    號審理中）。上訴人於前開訴訟與本件均基於同一事實，並
    同以國防部後備司令部及國防部為被告，並均以國家賠償法
    第9條第4項為訴訟標的，請求國防部及後備司令部賠償不足
    之補償金及慰撫金，足見兩事件之當事人、訴訟標的均屬同
    一。雖上訴人於前案中請求之金額為「一次撫卹金1,390,12
    5元、慰撫金15萬元」，於本件訴訟則請求補償金及撫恤金
    1/3（即補償金166,667元、慰撫金50,000元），惟上訴人所
    請求之項目並無不同，且前案聲明之金額較大，足以涵蓋本
    件訴訟聲明之金額，是其聲明亦屬相同。揆諸首揭說明，本
    件與前開94年度國更(一)字第1號國家賠償事件應係屬同一事
    件。則上訴人應不得就同一事件復行提起本件訴訟，其於原
    審之不合法，應予駁回。本件原審固以被上訴人係依據戰士
    授田憑據處理條例及其施行細則之規定核列戰士授田憑據補
    償金之補償基數金額，並無不法侵害，復以上訴人國家賠償
    請求權已罹於時效消滅為由，而認上訴人之訴無理由，並判
    決駁回上訴人訴，其理由雖有不同，但結論並無二致。上訴
    意旨指摘原判決不當，求予廢棄改判，為無理由，應予駁回
    。又本件上訴人於原審之訴於法不合，爰不待言詞辯論，逕
    為判決。
六、本件事證已臻明確，兩造其餘攻擊防禦方法及舉證，經核與
    判決結果均無影響，爰不另一一論述，併此敘明。
七、據上論結，本件上訴為無理由，依民事訴訟法第436條之1第
    3 項、第449條第2項、第78條，判決如主文。
中    華    民    國    95    年    12    月    11    日
            民事第三庭    審判長法  官  吳光釗
                                法  官  鄭佾瑩
                                法  官  林振芳
以上正本係照原本作成。
本判決不得上訴。
中    華    民    國    95    年    12    月    11    日
                                書記官  李淑芬


司法院資訊處製作；財團法人民間司法改革基金會備份。
